【裁判字號】    99,交易,7
【裁判日期】    990820
【裁判案由】    過失傷害
【裁判全文】
臺灣高雄地方法院刑事判決               99年度交易字第7號
公  訴  人  臺灣高雄地方法院檢察署檢察官
被      告  乙○○
上列被告因過失傷害案件，經檢察官提起公訴（98年度調偵字第
1328號），本院判決如下：
    主  文
乙○○犯過失傷害致人重傷罪，處有期徒刑肆月，如易科罰金，
以新臺幣壹仟元折算壹日。
    事  實
一、乙○○於民國98年2月23日下午6時8分許，駕駛車牌號碼LT-
    8155號自小客車沿高雄縣燕巢鄉○○○路由南往北方向行駛
    ，行經同路段47號前，適有甲○○騎乘車牌號碼PYT-291 號
    重型機車沿同路段由南往北方向行駛於其右前方，本應注意
    超車時應保持半公尺以上之安全間隔，而依當時氣候晴、有
    暮光、柏油路面乾燥、無缺陷、道路無障礙物、視距良好等
    情形，並無不能注意之情事，竟疏未注意，於超越其右前方
    甲○○所騎乘之機車時，未保持安全間隔，致其所駕駛之自
    小客車右後車門與甲○○所騎乘上開重型機車發生擦撞，使
    甲○○重心不穩人車倒地，甲○○因此受有頭部外傷併顱內
    出血、眼外傷性視神經病變等傷害，經送醫治療、手術及復
    健診療至今，左眼呈無光覺、視神經蒼白、萎縮、受損，並
    有視神經瞳孔反應異常之現象，回復機會渺茫，已達毀敗左
    眼視能之重傷程度。嗣乙○○於偵查犯罪職權之機關或公務
    員尚未知肇事人為何人時，即停留在車禍現場向前來處理之
    警員坦承其為肇事人，並接受法院裁判。
二、案經甲○○訴請臺灣高雄地方法院檢察署檢察官偵查起訴。
    理  由
壹、程序事項：
    按被告以外之人於審判外之陳述，雖不符刑事訴訟法第159
    之1 至第159 條之4 之規定，而經當事人於審判程序同意作
    為證據，法院審酌該言詞陳述或書面陳述作成時之情況，認
    為適當者，亦得為證據。當事人、代理人或辯護人於法院調
    查證據時，知有第159 條第1 項不得為證據之情形，而未於
    言詞辯論終結前聲明異議者，視為有前項之同意。刑事訴訟
    法第159 之5 定有明文。查檢察官、被告均對於本判決所引
    用之傳聞證據，未於言詞辯論終結前聲明異議，本院審酌上
    開證據作成時之情狀，並無違法或不當等情形，且與本案相
    關之待證事實具有關聯性，認為以之作為本案之證據亦屬適
    當，爰依前揭規定，認均應有證據能力。
貳、實體事項
一、上揭犯罪事實，業據被告乙○○於本院審理時坦承不諱（見
    本院交易卷，頁87反面），核與告訴人甲○○於警詢證述之
    情節大致相符，且本院函請臺灣省高屏澎區車輛行車事故鑑
    定委員會及臺灣省車輛行車事故覆議鑑定委員會鑑定，其鑑
    定結果亦均認：被告駕駛小客車超越未保持安全間隔為肇事
    原因，告訴人駕駛重機車直行，無肇事因素，有其鑑定意見
    書及鑑定覆議意見書各1 份在卷為憑（見本院交易卷，頁51
    ）。再者，告訴人確受有如事實欄所載傷害之事實，亦有財
    團法人義大醫院98年3 月31日義大診字第9803313543號診斷
    證明書、財團法人義大醫院99年1 月8 日義醫字第09900071
    號函在卷可憑（見偵卷，頁4 ；本院審交易卷，頁28）。此
    外，復有道路交通事故現場圖、道路交通事故調查報告表（
    一）（二）、臺灣省高屏澎區車輛行車事故鑑定委員會鑑定
    意見書等在卷可佐。足見被告上開自白與事實相符，堪可採
    信。
二、按汽車超車時，前行車減速靠邊或以手勢或亮右方向燈表示
    允讓後，後行車始得超越。超越時應顯示左方向燈並於前車
    左側保持半公尺以上之間隔超過，行至安全距離後，再顯示
    右方向燈駛入原行路線，道路交通安全規則第101 條第1 項
    第5 款定有明文。本件被告既考領有合格駕照，對於上開規
    定自應知之甚明，而依當時天候晴，日間自然光線良好，路
    面乾燥無缺陷，亦無障礙物，有道路交通事故調查報告表（
    一）、（二）各1 紙在卷可憑，則肇事當時客觀環境，並無
    不能注意之情事，竟於前揭時、地駕駛自小客車超越右前方
    同向行駛由告訴人所騎乘之機車時，疏未保持安全間隔，致
    其所駕駛之自小客車右後車門與甲○○所騎乘上開重型機車
    發生擦撞而肇事，被告之駕駛行為有過失至為顯然。
三、按毀敗或嚴重減損一目或一目之視能，為重傷，刑法第10條
    第4 項第1 款定有明文。查告訴人因本件車禍受有頭部外傷
    併顱內出血、眼外傷性視神經病變等傷害，經送醫治療、手
    術及復健診療至今，左眼呈無光覺、視神經蒼白、萎縮、受
    損，並有視神經瞳孔反應異常之現象，經評估其年齡及目前
    醫學人工電子眼科技發展，其左眼視能回復機會渺茫等情，
    有財團法人義大醫院99年1 月8 日義醫字第09900071號函在
    卷可憑（見本院審交易卷，頁28），即已達於毀敗左眼機能
    之程度，堪認已屬重傷害。又告訴人所受上揭重傷結果，既
    係因被告前揭不當駕駛行為所造成，則兩者間自具有相當因
    果關係。綜上所述，本件事證明確，被告過失傷害致重傷之
    犯行，洵堪認定，應依法論科。
四、核被告乙○○所為，係犯刑法第284 條第1 項後段之過失致
    重傷罪。又告訴人傷勢已達重傷之程度，已如前述，是公訴
    人認被告係犯刑法第284 條第1 項前段之過失傷害罪，尚有
    未洽，惟其基本社會事實既係同一，自應變更起訴法條而為
    審理之。另被告肇事後，於犯罪未發覺前，主動留在現場，
    且當警員到場處理車禍時，復坦承肇事，有高雄縣政府警察
    局道路交通事故肇事人自首情形紀錄表1 紙附卷可參（見本
    院審交易卷，頁19），事後並接受法院之裁判，所為合於自
    首要件，爰依刑法第62條前段規定，減輕其刑。爰審酌被告
    超車未保持安全車距造成告訴人受有頭部外傷併顱內出血、
    眼外傷性視神經病變等傷害，經送醫治療、手術及復健診療
    至今，左眼仍呈無光覺、視神經蒼白、萎縮、受損，並有視
    神經瞳孔反應異常之現象，回復機會渺茫之重傷害，所生危
    害嚴重，迄今仍未與告訴人達成和解，惟念被告前無犯罪前
    科紀錄，有臺灣高等法院被告前案紀錄表1 份在卷可稽，素
    行良好，且犯後坦承犯行，態度非惡，又告訴人未戴安全帽
    ，亦據告訴人於警詢時坦認明確（見偵卷，頁15反面），告
    訴人對於其前揭嚴重之傷勢亦與有過失，並考量被告之智識
    程度、經濟狀況等一切情狀，量處如主文所示之刑，並諭知
    易科罰金之折算標準。
據上論斷，應依刑事訴訟法第299 條第1 項前段、第300 條，刑
法第284 條第1 項後段、第62條前段、第41條第1 項前段，刑法
施行法第1 條之1 ，判決如主文。
本案經檢察官鄧藤墩到庭執行職務。
中    華    民    國    99    年    8     月    20    日

                  交通法庭    法  官   洪培睿
以上正本證明與原本無異。
如不服本判決應於收受送達後10日內向本院提出上訴書狀，並應
敘述具體理由；如未敘述上訴理由者，應於上訴期間屆滿後20日
內向本院補提理由書（均須按他造當事人之人數附繕本）「切勿
逕送上級法院」。
中    華    民    國    99    年    8     月    23    日
                              書記官   秦富潔
附錄本判決所引法條
中華民國刑法第284條第1項
（過失傷害罪）
因過失傷害人者，處 6 月以下有期徒刑、拘役或 5 百元以下
罰金，致重傷者，處1年以下有期徒刑、拘役或5百元以下罰金。

司法院資訊處製作；財團法人民間司法改革基金會備份。
